【裁判字號】    98,易緝,15
【裁判日期】    980220
【裁判案由】    竊盜
【裁判全文】
臺灣臺中地方法院刑事判決              98年度易緝字第15號
公  訴  人  臺灣臺中地方法院檢察署檢察官
被      告  丁○○
上列被告因竊盜案件，經檢察官提起公訴（96年度偵字第24273
號），本院判決如下：
    主    文
丁○○無罪。
    理    由
一、公訴意旨略以：被告丁○○意圖為自己不法之所有，並分別
    基於竊盜之犯意，而為下列竊盜行為：
  (一)被告丁○○於民國九十三年間某日，在臺中市○區○○○路
    七四六巷六號前，以不詳工具，竊取被害人乙○○所有之車
    號九五一一─ＦＹ號自用小客車（已尋獲，下稱前開ＦＹ號
    小客車）及該車車內之燦坤３Ｃ會員卡一張（已發還，下稱
    前開燦坤３Ｃ會員卡）、汽車音響、信用卡等物，得手後，
    除前開燦坤３Ｃ會員卡外，其竊得之前開車內物品均變現花
    用。
  (二)被告丁○○另行起意，於九十五年十二月三十日下午五時許
    ，在臺中市○○○街二七號前，以不詳工具，竊取被害人甲○○所有之車號Ｊ七Ｖ─五五五號重型機車（下稱前開重型
    機車），得手後，逕行拆解前開重型機車，並將號碼五ＳＫ
    ─0000000號之機車引擎放置在其位於臺中市○○街
    一一○號住處（下稱上址住處）大樓之地下停車場；車身則
    改裝在其弟楊順仲所有之車號ＸＭ九─一七一號重型機車上
    ，再交予楊順仲使用（楊順仲收受贓物部分，另案經本院以
    九十七年度簡字第三二三號判處有罪在案）。
  (三)被告丁○○又另行起意，於九十六年四月十二日下午四時許
    ，在臺北市○○街二一巷八號，竊取被害人丙○○所有之車
    號六一七○─ＧＲ號自用小客車（已尋獲，下稱前開ＧＲ號
    小客車）及置放在該車內之手機一支（廠牌型號為ＰＨＳ─
    ＰＧ九八○、序號為000000000000000號，
    已發還，下稱前開ＰＨＳ手機）、車用行車電腦、汽車音響
    等物，得手後，除前開手機外，其竊得之前開車內物品均變
    現花用。嗣被告於九十六年八月十五日凌晨四時許，在臺中
    市○○街與大雅路口前，因將其另竊得之車號為ＥＺ─五三
    二七號車牌（被告丁○○竊取該車牌之竊盜犯行，業經檢察
    官另案聲請簡易判決處刑在案）懸掛在其車號Ｄ六─四七○
    一號自用小客車上時，為警盤查而查獲，並經丁○○同意前
    往其上址住處搜索並當場扣得前開燦坤３Ｃ會員卡及前開Ｐ
    ＨＳ手機，嗣經警再於同年二十一日，在丁○○之上址住處
    大樓之地下停車場扣得前開重型機車之引擎。因認被告前揭
    三次行為，均涉犯刑法第三百二十條第一項之竊盜罪嫌等語
    。
二、證據能力之說明：查檢察官及被告丁○○對於本判決所引用
    之下列各項證據方法之證據能力，於本院準備程序時均表示
    無意見，且於法院調查證據時，知有刑事訴訟法第一百五十
    九條第一項不得為證據之情形，亦未於言詞辯論終結前聲明
    異議，茲審酌該等言詞陳述及書面作成時之情況，並無不宜
    作為證據之情事，依刑事訴訟法第一百五十九條之五之規定
    ，自得作為證據，合先敘明。
三、按犯罪事實應依證據認定之，無證據不得認定其犯罪事實，
    又不能證明被告犯罪者，應諭知無罪之判決，刑事訴訟法第
    一百五十四條第二項、第三百零一條第一項分別定有明文。
    次按認定犯罪事實應依證據，為刑事訴訟法所明定，故被告
    否認犯罪事實所持之辯解，縱屬不能成立，仍非有積極證據
    足以證明其犯罪行為，不能遽為有罪之認定；事實之認定，
    應憑證據，如未能發現相當證據，或證據不足以證明，自不
    能以推測或擬制之方法，以為裁判基礎；認定犯罪事實所憑
    之證據，雖不以直接證據為限，間接證據亦包括在內。然而
    無論直接或間接證據，其為訴訟上之證明，須於通常一般之
    人均不致有所懷疑，而得確信其為真實之程度者，始得據為
    有罪之認定，倘其證明尚未達到此一程度，而有合理之懷疑
    存在時，事實審法院復已就其心證上理由予以闡述，敘明其
    如何無從為有罪之確信，因而為無罪之判決，尚不得任意指
    為違法；又檢察官對於起訴之犯罪事實，仍應負提出證據及
    說服之實質舉證責任。倘其所提出之證據，不足為被告有罪
    之積極證明，或其指出證明之方法，無從說服法院以形成被
    告有罪之心證，基於無罪推定之原則，自應為被告無罪判決
    之諭知（最高法院三十年上字第一八三一號、四十年臺上字
    第八六號、七十六年臺上字第四九八六號、九十二年臺上字
    第一二八號判例意旨參照）。
四、公訴人認為被告丁○○涉有前揭三次竊盜犯行，係以：(一)被
    害人即證人乙○○、甲○○、丙○○於警詢時證述之證言；
    (二)證人楊順仲、謝英卿於警詢時證述及證人楊順仲、謝英卿
    、楊林秀遠於檢察官訊問時結證之證言；(三)經警於前揭時地
    扣得燦坤３Ｃ會員卡、前開ＰＨＳ手機及前開重型機車之引
    擎，嗣並已發還被害人之卷附扣押物品目錄表一紙、贓物認
    領保管單三紙、燦坤實業股份有限公司九十六年十二月三十
    一日就燦坤３Ｃ會員卡使用情形之函文資料、相片三張，為
    其所憑之論據。訊據被告堅詞否認有前揭三次竊盜之不法犯
    行，辯稱：檢察官就被害人甲○○部分先前已另案起訴我係
    犯故買贓物罪，且此部分業經法院另案判決確定，我並無前
    揭竊取前開重型機車之行為，且燦坤３Ｃ會員卡、前開ＰＨ
    Ｓ手機，都我一位真實姓名年籍不詳、綽號「阿賢」友人的
    東西，我是約於九十六年七月、八月間，在上址住處向「阿
    賢」借用前開ＰＨＳ手機，「阿賢」離開時該燦坤３Ｃ會員
    卡就留在上址住處，我並無竊取前開ＦＹ號小客車、前開Ｇ
    Ｒ號小客車之行為等語。經查：
  (一)依被害人即證人乙○○、甲○○、丙○○於警詢時之證述內
    容，及卷附扣押物品目錄表一紙、贓物認領保管單三紙、燦
    坤實業股份有限公司九十六年十二月三十一日就燦坤３Ｃ會
    員卡使用情形之函文資料、相片三張，至多僅能證明證人乙○○、甲○○、丙○○均僅於前揭時地，事後發現各有遭竊
    前開財物，及嗣經警於前揭時地有自被告上址住處查獲扣得
    燦坤３Ｃ會員卡、前開ＰＨＳ手機及自被告上址住處之地下
    停車場查獲扣得前開重型機車之引擎之事實，尚無從憑此遽
    認行竊前開ＦＹ號小客車（含車內之前開燦坤３Ｃ會員卡等
    財物）、前開重型機車、前開ＧＲ號小客車（含車內之前開
    ＰＨＳ手機等財物）之人究係何人，甚且遽而推論被告即係
    行竊前開之人，並逕為被告不利之認定。
  (二)又被告之上址住處大樓管理員即證人謝英卿在上址住處大樓
    頂樓及地下停車場曾看到該處置放前開重型機車之引擎，因
    鑽認會影響上址住處車輛出入安全並覺得可疑，曾向被告之
    母親即證人楊林秀遠反應此事，其不清楚證人楊林秀遠有無
    曾提及該引擎為屬被告所有乙節，業據證人謝英卿於警詢、
    檢察官訊問時證述在卷，且參諸證人楊順仲於警詢、檢察官
    訊問時之證言及證人楊林秀遠於檢察官訊問時之證言，可知
    證人楊順仲、楊林秀遠對於前開ＦＹ號小客車（含車內之前
    開燦坤３Ｃ會員卡等財物）、前開重型機車、前開ＧＲ號小
    客車（含車內之前開ＰＨＳ手機等財物）究係何人所行竊均
    無所悉，亦堪認定。則公訴意旨所指之前開財物，是否確為
    被告所竊取，至仍有相當程度之合理懷疑存在，顯無從逕對
    被告以竊盜罪相繩。
  (三)至於被告就前開燦坤３Ｃ會員卡及前開ＰＨＳ手機之來源，
    其於警詢時供稱係其友人「岳霖」之物、其係向「岳霖」借
    用前開ＰＨＳ手機等語，與其於偵查、本院審理時陳稱係「
    阿賢」之物、其向「阿賢」借用前開ＰＨＳ手機等語，前後
    供述固互不相符，然縱使被告此部分辯詞之真實性至有可疑
    ，無從特定被告究係自何人處取得前開燦坤３Ｃ會員卡乃至
    前開ＰＨＳ手機等來源不明之贓物，惟本案既無積極證據足
    資證明本案竊盜犯行確係被告所為，自不能以推測或擬制方
    法，以被告前揭有疑之辯解遽認被告即係竊取前開財物之人
    ，並逕為不利被告之認定，甚為明灼。
  (四)況就證人甲○○遭竊之前開重型機車部分，經檢察官另案（
    臺灣臺中地方法院檢察署檢察官九十七年度偵字第一八七三
    號）以被告係於前開重型機車遭竊後，以新臺幣（下同）三
    千五百元之代價向真實年籍姓名不詳、綽號「小志」之人故
    買前開重型機車之贓物而提起公訴，並經本院另案於九十七
    年二月二十五日以九十七年度簡字第一七四號判處被告有期
    徒刑三月，如易科罰金，以新臺幣一千元折算一日，減為有
    期徒刑一月又十五日，如易科罰金，以新臺幣一千元折算一
    日確定在案乙節，有前開起訴書、刑事簡易判決書及臺灣高
    等法院被告前案紀錄表各一件附卷可按，由此益見倘認前開
    重型機車即係被告所竊取，顯屬速斷，亦與事實不符，實甚
    明灼【按同一案件曾經判決確定者，應諭知免訴之判決，刑
    事訴訟法第三百零二條第一款固定有明文。惟所謂同一案件
    ，乃指前後案件之被告及犯罪事實俱相同者而言；一事不再
    理原則，係指同一案件曾經有實體上之確定判決，其犯罪之
    起訴權業已消滅，不得再為訴訟之客體者而言，故此項原則
    ，必須同一訴訟物體，即被告及犯罪事實均屬同一時，始能
    適用，假使被告或犯罪事實有一不符，即非前案之判決效力
    所能拘束，自無一事再理之可言（最高法院二十四年上字第
    一五二號判例、七十一年度臺上字第四一九九號判決意旨參
    照）；又按刑法竊盜罪與故買贓物罪之社會基本事實並非同
    一，社會評價亦不同（參見最高法院九十四年度臺非字第二
    六一號判決，亦同此旨），查本案檢察官起訴書之犯罪事實
    欄僅記載被告竊取證人甲○○所有之前開重型機車之竊盜犯
    罪事實，與另案（臺灣臺中地方法院檢察署檢察官九十七年
    度偵字第一八七三號）檢察官以被告係於前開重型機車遭竊
    後，以三千五百元之代價向真實年籍姓名不詳、綽號「小志
    」之人故買前開重型機車之贓物而提起公訴之犯罪事實，二
    者之犯罪事實顯不相同，依前開說明，二者非屬同一案件，
    本院就本案自應為實體審理，附此敘明】。
五、綜上所述，依公訴人所舉之證據，尚難證明被告確有前揭三
    次竊取之犯行。此外，本院復查無其他積極證據，足資證明
    被告確有公訴人所指前揭竊盜之犯行，揆諸首揭法條及判例
    意旨，不能證明被告犯罪，依法自應為無罪之諭知。
六、至於被告就其持用被害人丙○○遭竊之前開ＰＨＳ手機另涉
    犯收受贓物罪嫌部分，未經檢察官起訴，且贓物罪與竊盜罪
    之基本社會事實並不相同，本院自無從變更法條逕於本案中
    加以審理，此部分應由檢察官另為適法之處理，併予敘明。
據上論斷，應依刑事訴訟法第三百零一條第一項，判決如主文。
中    華    民    國    98    年    2     月    20    日
                  刑事第十三庭  法  官  何世全
以上正本證明與原本無異。
如不服本判決，應於收受送達後10日內向本院提出上訴書狀，並
應敘述具體理由；其未敘述上訴理由者，應於上訴期間屆滿後20
日內向本院補提理由書（均須按他造當事人之人數附繕本）「切
勿逕送上級法院」。
                                書記官  陳建分
中    華    民    國    98    年    2     月    20    日


司法院資訊處製作；財團法人民間司法改革基金會備份。
